---
title: "Projekt - Analiza Spektralna"
author: "Bartosz Dąbrowski, Michał Kędra"
date: "6 02 2020"
output: html_document
---

Dane pochodzą z serwisu kaggle.com, zawierającego, pośród wielu różnych wartościowych materiałów, zbiory danych do przeprwoadzania własnych analiz. Wykorzystywany przez nas dataset to informacje dotyczące godzinowego zużycia energii w megawatach (MW) z kilku stanów USA, w których za dystrybucję odpowiedzialny było PJM Interconnection LLC, pobrane ze strony przedsiębiorstwa. Zdecydowaliśmy się na analizę zużycia energii w mieście Dayton, w stanie Ohio - liczącym ok. 170 tys. mieszkańców (850 tys. w ramach obszaru metropolitarnego).

```{r, warning=FALSE, message=FALSE}
library(oce)
library(outliers)
library(lattice)
library(lubridate)
library(multitaper)
require(multitaper)
require(xts)
require(forecast)
library(tidyr)
library(ramify)
```

Dane z dokładnością godzinową mają dużą wartość, ale również mocno komplikują sprawę. Ze względu na duży zakres czasu zdecydowaliśmy się skumulować je do sum miesięcznych. Ostatnia obserwacja została usunięta, gdyż były to dane z 3 sierpnia 2018, zawierające zużycie energii tylko do godziny 01:00, a więc wyraźnie odstające od reszty wartości.

```{r}
rm(list=ls())
data<-read.csv('DAYTON_hourly.csv',header=TRUE)#,ststringsAsFactors = FALSE)
data$Datetime<-as.Date(data$Datetime)
str(data)
data <- separate(data,Datetime,
               into=c("Year","Month","Day"),
               sep="-")
data$Day<-rep(1,nrow(data))
data<-unite(data,Date,into=c("Year","Month","Day"),sep="-")
data<-aggregate(DAYTON_MW~Date,data,sum)
data<-data[1:166,] #throwing out last month because it lasts only 49 hours in our dataset
head(data)
```

W oparciu o pakiet __lubridate__ tworzymy szereg czasowy z naszych danych.

```{r}
#data_ts<-ts(data$DAYTON_MW,start=c(year(min(data$Date)),yday(min(data$Date))),frequency=12)
data_ts<-ts(data$DAYTON_MW,start=2004,frequency=12)

```

Wizualizujemy dane.

```{r}
plot(data_ts, type="l", ylab="Energy consumption",xlab="Time",col=grey(.05))
grid()
```

Kolejnymi etapami są dekompozycja szeregu czasowego oraz usunięcie trendu.

```{r}
data_decomposed<-decompose(data_ts)
plot(data_decomposed)
data_trend<-diff(ts(log(data_ts)))
plot(data_trend)
```

Tworzymy periodogram naiwny dla danych bez trendu.

```{r}
periodogram <- spec.pgram(data_trend,log='no', taper=0,pad=0, fast=FALSE,demean=FALSE,detrend=TRUE)
```

Widoczne są wyraźne piki dla 3 wartości - w przybliżeniu 1/6 (cykl półroczny), 0,25 (4-miesięczny) oraz 0,42 (cykl ok 2,5-miesięczny). O ile ostatniee 2 wydają się dość nieoczywiste, główny jest jak najbardziej naturalny i logiczny.

```{r}
plot(data_trend,type="l")
grid()

f2<-c(1/4,0.5,1/4)
d2 <-filter(data_trend,f2,sides=2)
lines(d2, col="yellow")

f3<-c(1/3,1/3,1/3)
d3<-filter(data_trend,f3,sides=2)
lines(d3, col="blue")

f4<-c(1/8,1/4,1/4,1/4,1/8)
d4 <-filter(data_trend,f4,sides=2)
lines(d4, col="orange")

f5<-c(1/5,1/5,1/5,1/5,1/5)
d5 <-filter(data_trend,f5,sides=2)
lines(d5, col="brown")

f6<-rep(1/6,6)
d6<-filter(data_trend,f6,sides=2)
lines(d6,col="green")

f12<-rep(1/12,12)
d12<-filter(data_trend,f12,sides=2)
lines(d12,col="purple")

f20<-rep(1,20)/20
d20 <- filter(data_trend,f20,sides=2)
lines(d20, col="red")

```

Najlepisze wyniki uzyskało wygładzenie średnią o długości 12, które prezentuje się następująco:

```{r}
dane3<-d12[6:159]
plot(dane3,type="l",col="purple")
```

```{r}
P<- spec.pgram(data[,2],log='no', taper=0,pad=0, fast=FALSE,demean=FALSE,detrend=TRUE)
abline(v=0.169,lty='dotted',col="red")
abline(v=0.415,lty='dotted',col="grey")
abline(v=0.084,lty='dotted',col="green")
```

Periodogram naiwny ukazuje 3 wyróżniające się piki - największy, __0.169__, oznacza cykl półroczny, drugi, mniejszy, choć wyróżniający się na tle reszty, dla __0.415__, oznacza cykl ok. 2,5-miesięczny, trzeci, minimalnie wybijający sę ponad wahania wartości, dla __0.084__, a więc cyklu rocznego.

```{r}
par(mfrow=c(3,2))
window_1<-kernel('daniell',3)
window_2<-kernel('daniell',6)
window_3<-kernel('daniell',c(2,2))
plot(window_1)
P1<-spec.pgram(data[,2],kernel=window_1,log='no',taper=0,fast=F,detrend=T)
abline(v=1/6,lty='dotted',col="red")
plot(window_2)
spec.pgram(data[,2],kernel=window_2,log='no',taper=0,fast=F,detrend=T)
abline(v=1/6,lty='dotted',col="red")
plot(window_3)
spec.pgram(data[,2],kernel=window_3,log='no',taper=0,fast=F,detrend=T)
abline(v=1/6,lty='dotted',col="red")
```

Wygładzanie oknem Daniella potwierdza, że dominujący jest cykl półroczny. Widać to na oknie (2,2), bo 3 oraz 6 mają mniej wyraźne piki, których środek przypada w pobliżu 1/6, ale nie można stwierdzić, że na nią wskazują.

```{r}
par(mfrow=c(2,2))
k=kernel("modified.daniell",6)
plot(k)
data_filter<-kernapply(data_ts,k)
plot.ts(data_filter)
spec.pgram(data_filter,kernel('daniell',3),log='no',taper=0,fast=F)
```

Po odfiltrowaniu częstotliwości 6-miesięcznej, nie widać znaczących pików poza przedziałem <0,1>.


```{r, warning=FALSE}
require(oce)
datawelch<-ts(data,frequency=12)
datawelch<-datawelch-mean(datawelch)
P2<-pwelch(data_ts,noverlap=10,plot=FALSE)
plot(P2$freq,P2$spec,type="l")
abline(v=1.8,lty='dotted',col="grey")
```

Na periodogramie Welcha maksimum znajduje się w punkcie __1.8__.

Periodogramy naiwny oraz Welcha na 1 wykresie, wraz z zaznaczonymi pikami:

```{r, warning=FALSE}
spec.pgram(data_ts,log='no',taper=0,fast=T)
lines(P2$freq,P2$spec,type="l", col="red")
abline(v=2,lty='dotted',col="grey")
abline(v=1.8,lty='dotted',col="grey")
```

```{r}
require(multitaper)
dane5<-as.ts(read.table("dayton.csv")) #importing data without date column
freq<-seq(from=0,to=1, length=length(dane5[,1]))
uu<-as.ts(dane5[,1])
uu<-uu-mean(uu)
P6<-abs(fft(uu))^2/(2*pi*length(uu))
L<-qchisq(.2,2)
U<-qchisq(.8,2)
plot(freq,log(P6),type="l",ylim=c(0, 15))
D<-as.matrix(2*P6/L)
G<-as.matrix(2*P6/U)
lines(freq,log(G),type="l",col="blue")
lines(freq,log(D),type="l",col="red")
Spec2<-spec.mtm(dane5,Ftest=TRUE)
plot(Spec2,Ftest=TRUE,siglines=c(0.90,0.99))
```

Na poziomie istotności alfa = __0.01__ wyróżniają się 0.169 (cykl 6-miesięczny) oraz 0.415 (2,5-miesięczny), z kolei dla alfa = __0.1__ - 0.25 (4-miesięczny) oraz 0.35 (w przybliżeniu kwartalny), 0.21 (5-miesięczny) i 0.1 (10-miesięczny).

Wyznaczone przedziały ufności:

```{r}
Spec2<-spec.mtm(dane5,Ftest=TRUE,jackknife=TRUE)
```






